【裁判字號】    92,上易,1638
【裁判日期】    921020
【裁判案由】    恐嚇等
【裁判全文】
臺灣高等法院刑事判決                          九十二年度上易字第一六三八號
    上  訴  人
    即  被  告  乙○○
右上訴人因恐嚇等案件，不服臺灣板橋地方法院九十二年度易字第一二四號，中華民
國九十二年五月五日第一審判決（起訴案號：臺灣板橋地方法院檢察署九十一年度偵
字第一一七七七號），提起上訴，本院判決如左：
    主  文
上訴駁回。
    事  實
一、乙○○曾於民國八十六年間，因違反藥事法案件，經臺灣臺北地方法院判處有期
    徒刑伍月確定，八十八年九月十二日執行完畢。又與甲○○係友人關係，乙○○
    竟與綽號「阿志」之姓名年籍均不詳之成年男子，共同意圖為自己不法之所有，
    基於竊盜之共謀犯意聯絡，推由乙○○出面與甲○○於九十一年四月十六日二十
    二時許，在臺北縣板橋市○○路三四巷巷口之友品賓館五０九室會面，嗣乙○○
    在該室趁甲○○如浴之際，自甲○○皮包內取得甲○○車號ＹＰ－九二八五號自
    用小客車之鑰匙後，隨即於當日二十三時四十五分許趕至板橋市○○路一號對面
    之路邊，使用甲○○之鑰匙開啟發動甲○○所有停於該處之車號ＹＰ－九二八五
    號自小客車一部，竊得該車得手，並將該車駛至臺北縣土城市○○路四九號前藏
    放，隨後立刻搭乘計程車返回友品賓館五０九室，將上開鑰匙放回甲○○之皮包
    內後離去。甲○○嗣於同年月十七日凌晨一時二十分許，發現其小客車失竊，報
    警處理。嗣乙○○於九十一年四月十七日凌晨一時三十分許，以電話聯絡「阿志
    」，告知車子已竊取得手，接下來如何處理，「阿志」提議改利用竊得之小客車
    恐嚇取財，乙○○遂另行起意，萌生幫助「阿志」恐嚇取財之犯意，將甲○○手
    機之行動電話號碼0000000000告知「阿志」，以便利「阿志」實行恐嚇取財犯行
    。「阿志」乃基於恐嚇取財之犯意，意圖為自己不法之所有，於九十一年四月十
    七日凌晨一時四十四分零九秒、一時四十九分四十九秒、一時五十四分二十一秒
    ，先後三次以0000000000號行動號碼接續撥打甲○○上開行動電話號碼，通知甲
    ○○失竊之小客車在其手中，甲○○如欲取回小客車，就必須付款新臺幣（下同
    ）五萬元之語，且恐嚇甲○○稱：「不要出狀況（報警），否則要將該車解體」
    等語，並要求匯款，致甲○○心生畏懼，允以付款，並報警處理，惟甲○○隨後
    根據自己手機之來電顯示功能，回電予「阿志」，因「阿志」已將手機關機，無
    法聯絡而未付款。惟因「阿志」撥打之電話號碼，甲○○僅告知乙○○，非甲○
    ○留於小客車內之行動電話號碼，甲○○將此情告知警員，認乙○○涉嫌竊車等
    犯行，經警授意甲○○與乙○○相約於九十一年四月十七日凌晨二時三十分許，
    在台北縣板橋市○○路三四巷巷口見面，屆時乙○○出面，經警徵得乙○○之同
    意隨同警員、甲○○至警局接受詢問，警詢中與甲○○對質，乙○○承認竊行，
    告知甲○○小客車藏放地點，為警於十七日當日凌晨五時許在土城市○○路四九
    號前尋獲該車。
二、案經被害人甲○○訴由臺北縣政府警察局海山分局報由臺灣板橋地方法院檢察署
    檢察官偵查起訴。
    理  由
一、訊據被告乙○○固坦承前揭竊車之犯行，惟矢口否認有何幫助恐嚇取財之行為，
    辯稱：我不知道勒索的事，我本來要竊取車內的東西，車開到延和路時，剛好「
    阿志」打電話給我，我告訴他我把線上朋友的車開出來，「阿志」有說勒贖的事
    他來辦就好的話，但我不贊成，被害人在線上有留電話，其實很多人都知道她的
    電話，「阿志」也認識被害人，我沒有與「阿志」恐嚇取財之意思云云。經查：
（一）、於本院調查、審理時，被告乙○○經合法傳喚，無正當之理由雖不到庭，惟
        查本件係被害人甲○○與被告在友品賓館見面，甲○○浴畢時被告已不知去
        向，甲○○於九十一年四月十七日凌晨一時二十分許，發現原停於上述地點
        之自小客車失竊，報警處理，惟當時其車鑰匙還在其皮包內，嗣於十七日凌
        晨一時四十四分零九秒、一時四十九分四十九秒、一時五十四分二十一秒，
        有人利用0000000000號行動電話號碼先後三次撥打其行動電話0000000000，
        稱：甲○○失竊之小客車在其手上，如欲取回，須付五萬元之語，且恐嚇稱
        ：「不要出狀況（報警），否則要將該車解體」等語，並要求匯款，甲○○
        有答應該人要求，並報警處理，甲○○隨後根據其手機來電顯示功能，回電
        予對方，對方已將手機關機，無法聯絡，甲○○雖確定恐嚇者非被告，但因
        恐嚇者撥打之電話號碼，非甲○○留於小客車內之聯絡電話號碼，而係甲○
        ○僅告知乙○○之上開號碼，甲○○認乙○○涉嫌重大，經警授意甲○○與
        乙○○相約於十七日凌晨二時三十分許，在板橋市○○路三四巷巷口見面，
        屆時乙○○出面並隨同警員、甲○○至警局接受詢問，警詢中與甲○○對質
        ，乙○○承認竊行，告知甲○○小客車藏放地點，因而為警查獲，甲○○不
        認識「阿志」之人等事實，為告訴人甲○○於警詢及偵查中指訴綦詳（見偵
        查卷第六頁至第七頁、第四０頁至第四一頁），並經證人即陪同甲○○出面
        查獲被告之警員黃文呈證述明確（見原審九十二年四月二十日筆錄），且有
        行動電話0000000000、0000000000之雙向通聯資料二份、車籍作業系統查詢
        認可資料一份、甲○○於警局領回失竊小客車所出具之贓物認領收據一紙附
        於偵查卷可稽。被告亦承認小客車為其所竊取及供陳上揭查獲過程等事實屬
        實。又被告於警詢中供稱：「在五０九室，我趁甲○○上廁所時，將她汽車
        鑰匙從她皮包內偷走，並將車開至土城市○○路四十九號前停放後，馬上搭
        計程車返回友品賓館，再趁機將鑰匙放回她皮包內，之後我先離開，將她車
        開走是在四月十六日二十三時四十五分許」等語（見偵查卷第四頁反面筆錄
        ），核與告訴人所稱：其於九十一年四月十七日凌晨一時二十分許，發現小
        客車失竊時，其車鑰匙還在其皮包內等語，互相吻合，被告此部分供述應屬
        事實。
（二）、被告於警詢中供稱：「電話（指甲○○0000000000之電話號碼），是我告訴
        『阿志』的，我與『阿志』在四月十五日晚上二十三時通電話告知我要到友
        品賓與甲○○見面，當時未提及此事（指勒贖），只是提到要拿她車上的Ｃ
        Ｄ及車上物品，但後來我把車子開走後於四月十七日凌晨一時三十分許打電
        話給『阿志』告知我已經把車子開出來，現在要怎麼辦，『阿志』說勒贖的
        事他來辦好了，當初我們曾提到由我來開車，因為『阿志』不會開車，原商
        議也只是偷車上東西，勒贖是後來『阿志』臨時提議，至於如何付款是『阿
        志』與甲○○連繫我並不清楚，金額我也不知道，˙˙˙，沒有得手，因我
        不知『阿志』會由偷東西變勒贖，所以不知如何分錢」等語（見偵查卷第四
        頁反面至第五頁正面筆錄）。證人即製作該筆錄之警員黃文呈證稱：警詢筆
        錄係依被告供述而為記載；被告亦承認其於警詢中有為上揭供述，並承認「
        阿志」有說勒贖之事他辦就好之語（見原審九十二年四月二日筆錄、同年月
        二十一日筆錄）。顯見警詢筆錄確係依被告自由意志之供述而為記載。而告
        訴人與「阿志」並不認識，且其000000 0000電話號碼僅有給被告之情，為
        告訴人指述明確，則被告於警詢中所稱：0000000000電話號碼是其告訴「阿
        志」者，亦應與事實相符。查被告與「阿志」電話聯絡告知車子已竊取得手
        時，「阿志」既然已表明要改為勒贖（恐嚇取財）之犯意，被告基於此一認
        識，卻仍將告訴人上開電話號碼告知「阿志」，則被告有便利「阿志」恐嚇
        取財實行之幫助犯意，而為告知電話號碼之幫助行為，至為灼然。被告所辯
        ：我不贊成勒贖，甲○○在線上有留電話，其實很多人都知道她的電話，「
        阿志」也認識被害人云云，顯屬卸責之詞，不足採信。
（三）、至公訴意旨另以被告與「阿志」之間就「阿志」恐嚇取財犯行有共同犯意之
        聯絡，為共同正犯云云。經查不外以被告於警詢中之自白為據。惟查依被告
        於警詢中所為之上揭供述，其與「阿志」間原僅有竊盜之犯意聯絡，嗣竊車
        得手後，在電話聯絡中，「阿志」始臨時提及勒贖之事，被告除提供告訴人
        電話號碼外，並不知「阿志」勒贖之金額，二人亦未言及恐嚇取財得手後如
        何分錢之事，據此被告之供述，尚難認被告有將「阿志」恐嚇取財犯行視為
        自己犯行之自己共同犯罪之意思，僅能認被告係基於幫助恐嚇取財之犯意而
        提供電話號碼，公訴人認被告有恐嚇取財之共同犯罪意思，尚與卷證資料不
        符，尚難為被告論罪之依據。
（四）、綜上論述，本件事證明確，被告共同竊盜及幫助恐嚇取財犯行，均洵堪認定
        。
二、核被告所為，係犯刑法第三百二十條第一項之普通竊盜罪與刑法第三百四十六條
    第三項、第一項、第三十條第一項前段之幫助恐嚇取財未遂罪。被告與「阿志」
    共謀竊取告訴人小客車部分，被告與「阿志」之成年男子同謀，推由被告實施竊
    行，應為共同正犯（被告為實行共同正犯，「阿志」為共謀共同正犯）。又被告
    基於幫助之犯意，提供告訴人電話號碼，以便利「阿志」恐嚇取財未遂之犯罪為
    幫助犯，應依刑法第三十條第一項前段規定減輕其刑。又前開恐嚇取財之犯行，
    雖已著手，惟仍在未遂階段，為未遂犯，應依刑法第二十六條前段規定減輕其刑
    ，並遞減之。公訴人認被告與「阿志」之間，有恐嚇取財罪之共同正犯犯意聯絡
    ，容有未洽。又刑法第五十五條規定「犯一罪而其方法或結果之行為犯他罪名者
    」，學說上稱為牽連犯，係指行為人意念中祇欲犯某罪，而其實施犯罪之方法，
    或其實施犯罪之結果，觸犯行為人目的行為以外之其他罪名而言。牽連犯之數行
    為間，有無方法或結果與目的之牽連關係存在，不但須數罪之犯意俱在行為人之
    主觀意思內，並應參酌行為時客觀的事實以為決定；即數行為之間，除其犯意應
    連貫外，尚須其數行為在客觀上足認具有直接而密切的不可分離關係，始克成立
    。被告與「阿志」原意係竊盜，惟俟被告竊車行為完成後，因「阿志」臨時改提
    議恐嚇取財，被告始另行起意為幫助恐嚇取財之行為，是被告所為竊盜犯行與嗣
    後所為之幫助恐嚇取財未遂犯行，應係犯意各別，而非犯意連貫，各犯罪行為彼
    此間亦無方法（或結果）與目的之直接密切關係，應不成立牽連犯關係，而應分
    論併罰。又查被告曾於八十六年間，因違反藥事法案件，經臺灣臺北地方法院判
    處有期徒刑伍月確定，八十八年九月十二日執行完畢，有本院被告全國前案紀錄
    表一份在卷可考，其五年以內再犯有期徒刑以上之上開二罪，為累犯，應依刑法
    累犯之規定，加重其刑，並先加後遞減之。
三、原審因依刑法第二十八條、第三百二十條第一項、第三十條第一項前段、第二項
    、第二十六條前段、第三百四十六條第三項、第一項、第四十七條、第四十一條
    第一項前段、第二項、第五十一條第五款，罰金罰鍰提高標準條例第一條前段、
    第二條規定，並審酌被告與告訴人係友人關係，竟竊取告訴人小客車，嗣復幫助
    他人恐嚇取財，又無法交待「阿志」之真實姓名及行蹤，及念其事後在警詢中供
    不出小客車藏放處，使告訴人得以取回該車等一切情狀，以被告乙○○共同竊盜
    ，累犯，處有期徒刑四月，如易科罰金，以三百元折算一日；又幫助意圖為自己
    不法之所有，以恐嚇使人將本人之物交付未遂，累犯，處有期徒刑四月，如易科
    罰金，以三百元折算一日。並定其應執行刑有期徒刑六月，如易科罰金，以三百
    元折算一日，其認事用法，洵無違誤，量刑亦屬妥適，被告上訴指摘原判決不當
    ，非有理由，其上訴應予駁回。
四、公訴意旨另以，被告於前揭時地取走告訴人汽車鑰匙之行為，係出於不法所有之
    意圖，因認被告此部分行為亦構成刑法第三百二十條第一項之普通竊盜罪嫌等語
    。按刑法竊盜罪，以行為人基於不法所有之意圖而為竊取行為為構成要件，此觀
    刑法第三百二十條第一項規定自明。查被告於取得該鑰匙使用後，隨即趕回賓館
    放回告訴人皮包內，業見前述，是被告取走鑰匙應係出於暫時使用之目的，而無
    為自己所有之意圖甚明，其取走該物之行為，與刑法竊盜罪之主觀構成要件尚屬
    有間，而刑法又無處罰使用竊盜之規定，則被告此部分行為尚不成立犯罪。此外
    ，復查無積極證據足資證明被告有此部分竊盜犯行，其此部分犯罪應屬不能證明
    ，惟公訴意旨既認被告此部分犯嫌與其前開論罪科刑之竊車部分，有接續犯之實
    質上一罪關係，爰不另為無罪判決之諭知。
五、被告乙○○經合法傳喚，無正當理由不到庭，爰不待其陳述，逕行判決。
據上論斷，應依刑事訴訟法第三百六十八條、第三百七十一條，判決如主文。
本案經檢察官陳明光到庭執行職務。
中      華      民      國    九十二    年      十      月    二十      日
                              臺灣高等法院刑事第二十一庭
                                  審判長法  官  葉  騰  瑞
                                        法  官  黃  國  忠
                                        法  官  江  國  華
右正本證明與原本無異。
不得上訴。
                                        書記官  王  嗣  瑩
中      華      民      國    九十二    年      十      月    二十一    日
附錄：本案論罪科刑法條全文
刑法第三百二十條：
意圖為自己或第三人不法之所有，而竊取他人之動產者，為竊盜罪，處五年以下有期
徒刑、拘役或五百元以下罰金。
意圖為自己或第三人不法利益，而竊佔他人之不動產者，依前項之規定處斷。
前二項之未遂犯罰之。
刑法第三百四十六條：
意圖為自己或第三人不法之所有，以恐嚇使人將本人或第三人之物交付者，處六月以
上五年以下有期徒刑，得併科一千元以下罰金。
以前項方法得財產上不法之利益或使第三人得之者，亦同
前二項之未遂犯，罰之。


司法院資訊處製作；財團法人民間司法改革基金會備份。
